【裁判字號】    97,訴,1058
【裁判日期】    981230
【裁判案由】    偽造文書等
【裁判全文】
臺灣臺北地方法院刑事判決              97年度訴字第1058號
公  訴  人  臺灣臺北地方法院檢察署檢察官
被      告  乙○○
選任辯護人  龔君彥律師
上列被告因偽造文書等案件，經檢察官提起公訴（96年度偵字第
15034號），本院判決如下：
    主  文
乙○○無罪。
    理  由
一、公訴意旨略以：被告甲○○（另行通緝中）係匯豐國際徵信
    事業有限公司（設址臺北市大安區○○○路○段295號3 樓，
    下稱匯豐公司）之負責人，被告乙○○則係匯豐公司法務部
    執行長，渠等竟共同基於意圖為自己不法所有之犯意聯絡，
    而為下列行為：
  (一)緣告訴人庚○○因劉興仁積欠其債務新臺幣（下同）300 萬
    元未還，又避不見面，遂於民國94年11月24日委託匯豐公司
    代為尋人及催討債務，約定手續費用為3 萬元，如能順利討
    得債款，雙方七三分帳，詎被告甲○○、乙○○（其於95年
    1月到職）見告訴人庚○○單純可欺，共同為下列犯行：
  1.以劉興仁之朋友在天母有一棟房屋，可以假扣押該房屋等理
    由，誆騙告訴人庚○○辦理假扣押手續及需負擔費用，使告
    訴人庚○○誤信為真，又陸續於95年1月5日、12日、同年2
    月14日，分別交付30萬元、8 萬元、32萬元予被告甲○○、
    乙○○，合計交付70萬元。
  2.告訴人庚○○於委託被告甲○○、乙○○向劉興仁催討債務
    前，曾於94年7 月15日委託立榮國際徵信有限公司（下簡稱
    立榮徵信公司）林政義代為催討債務，後因雙方發生財務糾
    紛而中止，被告甲○○、乙○○亦允諾代為處理告訴人庚○○與立榮徵信公司間之財務糾紛，被告甲○○並於95年1、2
    月間某日，交付其以不明方式取得，面額為250 萬元、發票
    人為張春長、付款人為臺灣銀行蘆洲分行、票號為AA000000
    0 號、發票日為95年2月25日之人頭支票1紙，佯稱該支票為
    立榮徵信公司所交付，用以解決財務糾紛，迨告訴人庚○○
    委由臺北富邦商業銀行股份有公司（下稱臺北富邦銀行）民
    生分行託收，於95年2 月27日屆期提示時，因臺北富邦銀行
    民生分行行員作業疏失，將帳戶存款不足之該張支票誤為兌
    現，使告訴人庚○○提領50萬元，嗣臺北富邦銀行民生分行
    於當日下午5 時許發現錯誤後，隨即聯絡告訴人庚○○，央
    求返還50萬元，告訴人庚○○於接獲通知後，亦即向被告甲○○反應上開支票仍然跳票，而銀行要索回50萬元一事，詎
    被告甲○○、乙○○又另生歹念，以該50萬元交付其保管，
    才可避免銀行索回等理由誆騙告訴人庚○○，告訴人庚○○
    不疑有他，遂將上開50萬元交付被告甲○○、乙○○。翌日
    （即28日）被告甲○○、乙○○又向告訴人庚○○表示其臺
    北富邦銀行帳戶存摺內尚有2,015,477 元，可以提領看看，
    惟因該帳戶內存款已遭臺北富邦銀行沖銷補正致未得逞。
  3.被告甲○○、乙○○又共同基於偽造私文書之犯意聯絡，於
    不詳時地，盜刻「己○○」之印章1 個，復在其以不明方式
    取得，發票人為林寶通、付款人臺灣中小企業銀行新莊分行
    、票號AU0000000號、發票日期為95年5月1日、面額為250萬
    元之人頭支票1 紙背書欄上，蓋用上開盜刻之「己○○」之
    印章，偽造「己○○」之印文，再由被告乙○○於95年2 月
    28日，持之交付庚○○，佯向告訴人庚○○表示此係債務人
    轉交之支票，並有發票人配偶之背書，用以取信於告訴人庚○○，嗣該張支票屆期亦未獲兌現。
  4.劉興仁於95年5 月間，委託其雇主即國泰國際聯合徵信有限
    公司負責人戊○○出面與被告甲○○、乙○○及告訴人庚○○協商還款事宜，告訴人庚○○與劉興仁雙方達成協議以70
    萬元和解，因告訴人庚○○遲未收到款項，乃詢問被告甲○○此事，詎被告甲○○、乙○○又向告訴人庚○○佯稱「那
    邊的流氓要20萬元，才能夠拿到70萬元」，要求告訴人庚○○儘速籌借20萬元，告訴人庚○○因急需用錢，遂在被告甲○○、乙○○之慫恿下，於95年5 月10日與被告乙○○一同
    前往國泰人壽保險股份有限公司（下稱國泰人壽公司）以保
    單質借137,249 元，加上既有現金共20萬元，一併交付乙○○。
  5.劉興仁委託戊○○代為交付70萬元予告訴人庚○○，戊○○
    則於95年5 月24日將該70萬元交付被告甲○○，請其代為轉
    交告訴人庚○○，詎被告甲○○、乙○○竟又共同基於變異
    持有為所有之不法意圖，將該70萬元侵占入己，拒不交付告
    訴人庚○○，經告訴人庚○○聯繫戊○○後，得知劉興仁早
    已償還70萬元，始知上情。
  (二)緣告訴人丙○○因丁○○積欠其債務320 萬元未還，而己○○（另為不起訴處分）又積欠丁○○債務500 萬元，丁○○
    遂與告訴人丙○○約定將己○○積欠之債務轉由告訴人丙○○收取，告訴人丙○○遂於94年12月間前往匯豐公司，委託
    被告甲○○、乙○○代為尋找己○○並討回500 萬元，雙方
    約定尋人費3萬元，若順利討得債款，被告甲○○等可分1成
    5 。詎被告甲○○、乙○○共同基於為自己不法所有之意圖
    ，於95年3 月間，以電話向告訴人丙○○詐稱已在大陸找到
    己○○，己○○並委託在臺灣的朋友林寶通開立2 紙發票人
    為林寶通（由檢察官另行通緝中）、付款人為臺灣中小企業
    銀行新莊分行、票號分別為AU0000000、AU0000000號、面額
    均為250萬元之支票2張，用以清償債務，要求告訴人丙○○
    先支付佣金之半數即375,000元始交付該2紙支票，告訴人丙○○不疑有他，遂於同年月7 日匯款10萬元，同年月13日親
    自至匯豐公司簽訂協議書並給付現金275,000元。嗣上揭2紙
    支票到期均未兌現，被告甲○○又向告訴人丙○○詐稱其已
    經在廈門找到己○○，己○○承諾將於95年12月20日、21日
    、22日分3次匯款200萬元、200萬元、130萬元至臺灣清償債
    務，但因匯款需要手續費，因此要求告訴人丙○○先支付6
    萬元，並傳真1 份由李順河（由檢察官另行通緝中）擔任保
    證人之切結書取信於告訴人丙○○，使告訴人丙○○不疑有
    他，而於95年12月22日匯款6 萬元至匯豐公司，嗣屆期己○○並未匯款，告訴人丙○○始知受騙。
  (三)因認被告乙○○共同涉犯刑法第216條、第210條之行使偽造
    私文書、第339條第1項之詐欺取財，及第336條第2項之業務
    侵占等罪嫌。
二、按犯罪事實應依證據認定之，無證據不得認定犯罪事實；不
    能證明被告犯罪者，應諭知無罪之判決，刑事訴訟法第154
    條第2項、第301條第1 項分別定有明文。又犯罪事實之認定
    ，應憑真實之證據，倘證據是否真實尚欠明確，自難以擬制
    推測之方法，為其判斷之基礎；而認定犯罪事實之證據係指
    足以認定被告確有犯罪行為之積極證據而言，該項證據自須
    適合於被告犯罪事實之認定，始得採為斷罪資料，最高法院
    著有53年臺上字第656號、29年上字第3105 號判例可資參照
    。且刑事訴訟上證明之資料，無論其為直接或間接證據，均
    須達於通常一般之人均不致有所懷疑，而得確信其為真實之
    程度，始得據為有罪之認定，若其關於被告是否犯罪之證明
    未能達此程度，而有合理懷疑之存在，致使無從形成有罪之
    確信，根據「罪證有疑，利於被告」之證據法則，即不得遽
    為不利被告之認定，亦有最高法院76年臺上字第4986號判例
    可稽。再者，刑事訴訟法第161條已於91年2 月8日修正公布
    ，其第1 項規定：檢察官就被告犯罪事實，應負舉證責任，
    並指出證明之方法。因此，檢察官對於起訴之犯罪事實，應
    負提出證據及說服之實質舉證責任。倘其所提出之證據，不
    足為被告有罪之積極證明，或其指出證明之方法，無從說服
    法院以形成被告有罪之心證，基於無罪推定之原則，自應為
    被告無罪判決之諭知，此觀諸最高法院92年臺上字第128 號
    判例意旨亦甚彰明。再按，告訴人之告訴，係使被告受刑事
    訴追為目的，是其陳述是否與事實相符，仍應調查其他證據
    以資審認，最高法院著有52年臺上第1300號判例足資參照。
三、檢察官認被告乙○○涉犯行使偽造私文書、詐欺取財及業務
    侵占等罪嫌，無非以(一)共同被告甲○○之供述；(二)被告乙○○之供述；(三)告訴人庚○○之證詞；(四)告訴人丙○○之證詞
    ；(五)證人蔡鼎文之證詞；(六)證人黃瑩之證詞；(七)證人戊○○之證詞；(八)證人丁○○之證詞；(九)共同被告己○○之證詞
    ；(十)證人張春長之證詞；(十一)證人辛○○之證詞；(十二)匯豐公司
    委託書、和解書各1紙；(十三)匯豐公司開立之收據8紙；(十四)發票
    人為張春長、票號為AA0000000號、面額250萬元、付款銀行
    為臺灣銀行蘆洲分行、發票日期為95年2 月25日之支票及退
    票理由單各1紙、發票人為林寶通、票號各別為AU0000000、
    AU0000000、AU0000000號、面額各為250 萬元、付款人為臺
    灣中小企業銀行新莊分行、發票日期各為95年5月1日、同年
    4月25日、5月10日之支票及退票理由單各3 紙、臺灣臺南地
    方法院檢察署檢察官96年度偵字第1859、7488號起訴書1 份
    ；(十五)彰化銀行支票存款往來約定書、開戶申請書、退票理由
    單、臺灣臺北地方法院檢察署檢察官95年度偵緝字第2625號
    起訴書各1份；(十六)臺北富邦銀行託收/次交票據彙總單；(十七)告
    訴人庚○○臺北富邦銀行民生分行存摺、臺北富邦銀行95年
    2 月27日50萬元取款憑條、臺北富邦銀行轉帳支出與收入傳
    票；(十八)國泰人壽公司給付明細表；(十九)丁○○、告訴人丙○○
    與匯豐公司簽立之協議書、己○○簽立之承諾書、被告甲○○書立之切結書、便條紙各1 紙；(二十)臺灣銀行匯出匯款回條
    聯1紙；法務部入出境資訊連結作業2紙等為主要論據。
四、證據能力方面：
  (一)按被告以外之人於審判外之言詞或書面陳述，除法律有規定
    者外，不得作為證據；被告以外之人於審判中滯留國外或所
    在不明而無法傳喚或傳喚不到者，其於檢察事務官、司法警
    察官或司法警察調查中所為之陳述，經證明具有可信之特別
    情況，且為證明犯罪事實之存否所必要者，得為證據，刑事
    訴訟法第159條第1項、第159條之3第3 款分別定有明文。立
    法意旨係以被告以外之人發生事實上無從為直接審理之原因
    ，而其於檢察事務官、司法警察（官）調查中所為之陳述，
    係在可信之特別情況下所為，且為證明犯罪事實之存否所必
    要者，為求實體真實發現之訴訟目的，故例外承認該等審判
    外之陳述，亦得為證據。本件共同被告甲○○經本院於98年
    10月7 日當庭改期於同年11月12日審理時，無正當理由未到
    庭後，本院囑託臺灣士林地方法院檢察署拘提無著，而發布
    通緝之事實，有本院98年10月7 日、同年11月12日、11月18
    日審理筆錄、臺北縣政府警察局淡水分局98年12月14日北縣
    警淡刑字第0980036474號函文、臺灣士林地方法院檢察署98
    年12月18日士檢清平98助1397字第40294 號函文，及本院98
    年12月25日98年北院隆刑廉緝字第821號通緝書在卷為憑（
    見本院卷(二)第143頁、第160至160頁反面、第195頁反面、第
    246至249頁、第253至255頁），是本院無從傳喚甲○○到庭
    ，供被告乙○○對質詰問，參以，共同被告甲○○於檢察事
    務官詢問時本於被告身分所為陳述，既無顯不可信之情況，
    依上開規定，共同被告甲○○於檢察事務官所為之供述，自
    有證據能力。
  (二)被告乙○○辯稱告訴人庚○○、丙○○於警詢及在檢察事務
    官調查時之指訴、共同被告己○○在檢察事務官調查時之供
    述，及證人辛○○於檢察事務官調查時之證詞，均屬於審判
    外陳述，並無證據能力等語。按被告以外之人於檢察事務官
    、司法警察官或司法警察調查中所為之陳述，與審判中不符
    時，其先前之陳述具有較可信之特別情況，且為證明犯罪事
    實存否所必要者，得為證據，刑事訴訟法第159條之2定有明
    文。證人即共同被告己○○、辛○○於本院審理時業經到庭
    具結作證，且所述與其等在檢察事務官調查時所述大致相符
    ，則依前述規定之反面解釋，應認證人己○○、辛○○於檢
    察事務官調查時之陳述無證據能力：至於告訴人庚○○、丙○○於警詢及在檢察事務官調查時之指訴，因與審判時所為
    之證述有不符之情形（詳見下述），且為證明犯罪事實存否
    所必要者，依法有證據能力。
  (三)再按被告以外之人於審判外之陳述，雖不符同法第159條之1
    至第159條之4之規定，而經當事人於審判程序同意作為證據
    ，法院審酌該言詞陳述或書面陳述作成時之情況，認為適當
    者，亦得為證據；當事人、代理人或辯護人於法院調查證據
    時，知有第159條第1項不得為證據之情形，而未於言詞辯論
    終結前聲明異議者，視為有前項之同意，刑事訴訟法第159
    條之5第1、2 項定有明文。查本判決所引用之其餘各項證據
    方法，被告乙○○及辯護人對於證據能力不爭執（見本院卷
    (一)第56頁反面、第67頁），且經本院於審理期日提示上開證
    據並告以要旨，被告乙○○及辯護人就此部分證據之證據能
    力均未聲明異議（見本院98年12月10日審判筆錄），且查並
    無不得作為證據之事由，依刑事訴訟法第159條之5第2 項之
    規定，自得作為證據，合先敘明。
五、訊據被告乙○○固坦承曾向告訴人庚○○收取50萬元，惟堅
    決否認有何詐欺取財、偽造文書及業務侵占等犯行，辯稱：
    關於假扣押事宜，係被告甲○○向告訴人庚○○所講述，伊
    於95年2 月中旬才到匯豐公司任職，故無從以假扣押名義向
    告訴人庚○○收取任何費用，且伊嗣後曾幫告訴人庚○○向
    臺灣桃園地方法院民事庭聲請對劉興仁核發支付命令，並取
    得債權憑證，是告訴人庚○○陳述伊有參與假扣押事實，應
    係記憶混淆所導致。伊向告訴人庚○○收取之50萬元現金，
    係聽從被告甲○○之命令，嗣後也繳回公司，故無任何詐欺
    犯意可言。發票人為林寶通、票號AU0000000 號之支票，並
    非由伊交予告訴人庚○○，應該是由蔡鼎文所交付；伊未盜
    刻己○○之印章，也不知道為何上開支票上會有己○○之背
    書；說「那邊流氓要20萬元」是被告甲○○，伊並不知情；
    伊僅是依被告甲○○交代向告訴人庚○○收取現金20萬元，
    其中緣由如何伊無從知悉；戊○○交付之和解金70萬元，亦
    是被告甲○○收受，與伊無關；至於，告訴人丙○○實際上
    簽約的對象是蔡鼎文，找尋己○○的事也是由蔡鼎文負責，
    因此，該部分處理之經過伊根本不知情，更遑論有何詐欺之
    犯意等語。
六、經查：
  (一)關於告訴人庚○○分別於95年1 月5日、12月、同年2月14日
    交付30萬元、8萬元、32萬元之對象，告訴人庚○○於95年7
    月28日警詢中指稱：「....於94年11月24日，到臺北市大安
    區○○○路○ 段295號3樓匯豐集團商務徵信公司委託甲○○
    幫我調查，當時我們有填寫1 份委託書....然後再以調查各
    項費用及已向對方討到金錢為由，並交給我一些存款不足的
    客票取信於我，分別於94年12月1日向我收取200,000元、94
    年12月6日收取140,000元、94年12月12日收取60,000元、94
    年12月16日收取35,000、95年1月5日收取300,000元、95 年
    1月12日收取80,000元、95年2月14日收取320,000元.... 」
    【見95年度偵字第22730號卷（下稱A卷）第5頁】、於97年1
    月2 日檢察事務官詢問時指訴稱：「我不記得是什麼時間，
    甲○○打電話給我說他找到劉興仁，劉興仁的朋友願意出面
    替他解決，那位朋友有一棟房子在天母，一個月租給人家有
    2、3萬元，要我去假扣押他的房子，並說假扣押房子要先交
    給法院200 多萬元，但他手上沒有那麼多錢，說這筆錢我要
    先負責....我就跟他說我現在手上沒有那麼多錢，所以就陸
    續籌錢給他，94年11月30日15萬元、12月16日35,000元、95
    年1月5日30萬元、1 月12日8萬元、2月14日32萬元，這些錢
    都是他說要假扣押劉興仁朋友的房子我籌給他的....」、「
    我交給甲○○上述款項後，有一天我打電話給他詢問情形，
    他說房子已經有第一胎抵押設定，我們有辦第二胎要12萬元
    ，我說我現在沒有那麼多錢，只有8萬元，他說妳出8萬元，
    他代墊4萬元，我就馬上拿8萬元到忠孝東路的公司給甲○○
    ....」【見96年度調偵卷第1129號卷(一)（下稱B卷）第16 至
    17頁】、於97年1月30日指訴稱：「...甲○○說劉興仁的朋
    友在天母有房子，價值700 萬元，我們可以用支票的債權去
    假扣押他的房子，但扣押房子需要錢，要我負擔，所以我就
    另外再交付他一些錢」（見B 卷第86頁）等詞；而共同被告
    甲○○於97年4月25日檢察事務官詢問時亦供稱：「.... 劉
    興仁的案件是我自己處理的....」等語【見96年度調偵卷第
    1129號卷(二)（下稱C卷）第327頁】；且告訴人庚○○所提出
    之委託書承辦人一欄是由甲○○親自署名，有該委託書在卷
    可稽（見A 卷第12頁）；由此互核觀之，足認以辦理假扣押
    手續為由，請求告訴人庚○○交付共計70萬元之人係被告甲○○，被告乙○○應不與焉。告訴人庚○○雖於嗣後檢察事
    務官詢問時及本院審理中改稱：是甲○○、乙○○跟我說有
    劉興仁的朋友房子在天母，可以假扣押，需要一筆錢交給法
    院，所以我才陸陸續續拿了70萬元云云，然上述辦理假扣押
    之事，若被告乙○○亦有參與告知，何以告訴人庚○○於提
    出告訴，及檢察事務官逐筆詢問遭詐欺之情形時，僅表示係
    被告甲○○告知，而均未提及被告乙○○涉有此部分犯行？
    益徵其上開指訴，顯有重大瑕疵，要難以告訴人庚○○上開
    具有瑕疵之指訴，遽為不利被告乙○○認定之依憑。
  (二)又交付上開發票人為張春長、票號為AA0000000號、面額250
    萬元、付款銀行為臺灣銀行蘆洲分行、發票日期為95年2 月
    25日之支票予告訴人庚○○之人為蔡鼎文，業據告訴人庚○○於檢察事務官詢問時指稱：「因為我之前有委託立榮公司
    徵信，覺得立榮公司騙我錢，甲○○說他會幫我處理，後來
    甲○○就叫蔡經理交給我這張250 萬元的支票，說是立榮徵
    信公司給的....」等語（見B 卷第86頁）；與本院審理中結
    證稱：「（問：有關處理立榮徵信公司取得的250 萬元支票
    是何人交給你的？）是蔡鼎文交給我的。」等語（見本院卷
    (二)第85頁）前後一致，益徵此部分行為，與被告乙○○無涉
    。況依起訴書此部分認定之事實，亦難認被告乙○○就此部
    分行為，與被告甲○○，有何犯意聯絡及行為分擔。嗣後，
    該紙支票因臺北富邦銀行民生分行行員作業疏失，誤為兌現
    ，使告訴人得以提領50萬元現金乙節，業經告訴人庚○○證
    述在卷，並有證人即臺北富邦銀行民生分行業務協理蘇智修
    於檢察事務官詢問時證述屬實（見B 卷第71至72頁），復有
    上開支票及退票理由單各1紙、臺北富邦銀行退票通知書1紙
    、臺北富邦銀行民生分行97年1月23日北富銀民生字第97008
    號函文及所附臺北富邦銀行提出票據退票提回明細表3 紙、
    97年1月25日北富銀民生字第97009號函文及所附臺北富邦銀
    行託收/次交票據彙總單2紙、存摺類存款取款憑條、轉帳支
    出傳票、轉帳收入傳票各1紙附卷足憑（見A卷第11頁、第13
    頁、B卷第74至78頁、C卷第191至193頁）。告訴人領得前開
    50萬元現金後，先將現金交付辛○○，作為償還債務之用後
    ，又於同日晚間6 時許，向辛○○表示因銀行作業錯誤，支
    票遭退票，不能領錢，而向辛○○要回50萬元等情，亦據證
    人辛○○於本院審理時證述明確（見本院卷(二)第141至142頁
    ）；而告訴人庚○○取回50萬元現金後，轉交付被告乙○○
    保管，此情經告訴人庚○○於本院審理中證述：「....之後
    銀行就打電話給我說支票跳票了，我就打電話給甲○○說銀
    行說退票，甲○○說會叫乙○○把50萬元拿回去保管，乙○○來之前有打電話給我叫我去向我朋友要回50萬說，說跪著
    也要拿回來....」、「（問：保管過後50萬元有無還給你？
    ）沒有，我也沒有打電話問他。」、「（問：為何要交付50
    萬元給甲○○保管？）是因為甲○○說銀行會來把50萬元要
    回去，所以我才交給他保管。」等詞綦詳（見本院卷(二)第84
    頁、第85頁）。查臺北富邦銀行民生分行發現上開支票遭退
    票後，確曾前往告訴人庚○○住處，請求告訴人庚○○返還
    50萬元現金之情，業經證人即臺北富邦銀行民生分行襄理張
    瑞章於檢察事務官詢問時證述歷歷（見B 卷第71至72頁），
    是以被告甲○○告知告訴人庚○○，退票後銀行將索回50萬
    元現金，乃係銀行實務運作之方式，並非不實之事項；庚○○因而向辛○○取回50萬元轉交付乙○○帶回匯豐公司保管
    ，係基於自己之判斷及評估，而非因被告乙○○對其施用何
    詐術而陷於錯誤，亦可確定。至於公訴人所指其後欲再詐領
    剩餘款項乙節，依告訴人庚○○於本院審理中所述：「是第
    2張250萬元支票跳票的隔天，乙○○一大早跟我聯絡說要載
    我到南港分行去刷簿子看有沒有錢進來，....後來我們到了
    南港分行刷了發現還是沒有錢，我就回家了。」等語（見本
    院卷(二)第82頁反面），顯然並無公訴人所指的詐領行為，公
    訴意旨此部分之認定，容有誤會。
  (三)被告乙○○於95年2月28日交付發票人為林寶通、票號AU000
    0000號、面額為250萬元票號AU0000000號、付款銀行為臺灣
    中小企業銀行新莊分行、發票日期為95年5月1日之支票1 紙
    予告訴人庚○○，而被告乙○○交付前開支票時，僅告知係
    被告甲○○交代要轉交予告訴人庚○○，而未曾說明支票來
    源，告訴人庚○○亦未曾向被告甲○○、乙○○詢問交付之
    理由，業據告訴人庚○○於本院審理中證述明確（見本院卷
    (二)第82頁反面至83頁），是被告乙○○未曾向告訴人庚○○
    佯稱係債務人轉交之支票甚明。又上開支票上固有偽造之「
    己○○」背書印文1 枚，然被告甲○○辯稱：該支票是蔡鼎
    文處理的，他拿給伊時，支票背面就有己○○之背書，伊也
    沒有留意背書人係「己○○」等語在卷（見本院卷(二)第80頁
    ），足證前開支票之來源與被告乙○○無關；且檢察官並未
    提出相關證據可資證明被告乙○○於被告甲○○交付上開支
    票時，即已知悉前開「己○○」印文1 枚係經偽造，復未提
    出被告乙○○有偽刻「己○○」印章之證明，是尚難僅以被
    告乙○○交付告訴人庚○○前開支票，即遽認被告乙○○對
    「己○○」印文係偽造一節能有所認識，而與被告甲○○有
    犯意之聯絡。是公訴人此部分所指之犯罪，既仍有可疑之處
    ，自應從有利於被告乙○○之認定。
  (四)其次，關於交付20萬元之原因乙節，告訴人庚○○雖證稱：
    係因被告甲○○說劉興仁要還錢，要我花幾萬元負擔流氓的
    錢等語（見B 卷第19頁、本院卷(二)第83頁），並提出國泰人
    壽保險單、國泰人壽公司保全給付明細表等件為證（見C 卷
    第197至198頁）。惟查，被告甲○○係在95年5 月24日簽立
    和解書之前1 個月在證人戊○○公司找到劉興仁，並且帶了
    一批人前往要劉興仁設法償還債務，此情經證人戊○○於本
    院審理中結證屬實（見本院卷(二)第197 頁），則被告甲○○
    以此為由，要告訴人庚○○交付20萬元現金，作為尋找劉興
    仁所支出之尋人費用，即非全屬無據，難認有何詐欺可言。
  (五)被告甲○○雖供稱：證人戊○○代劉興仁給付之和解金70萬
    元，業已交由被告乙○○交付告訴人庚○○云云。然查，關
    於給付和解金70萬元及簽立和解書之經過，證人戊○○於本
    院審理中證稱：「劉興仁來我們公司上班，他有欠庚○○錢
    ，庚○○找甲○○來我們公司找劉興仁要債，我跟劉興仁說
    欠債還錢，劉興仁擠了70萬元出來，要我去跟甲○○、庚○○協調說之前的債務是否以70萬元和解，後來雙方同意才簽
    立此和解書。」、「（問：你是在何時、何地與甲○○、庚○○協調債務以70萬元和解？）應該是在95年4 月中旬左右
    ，甲○○、乙○○等人第一次到我們公司來說要劉興仁，之
    後就是電話聯絡確定金額，大約1 個月左右後才簽立和解書
    ，簽立和解書的時候就給了70萬元，和解書上面的日期就是
    給錢的日期，簽立的地點是在永和市○○路的一家涮羊肉餐
    廳，簽和解書時有甲○○、乙○○還有他們公司的另外4、5
    個人，我這邊是有我與另外1 個同事，庚○○、劉興仁都沒
    有在場。」、「（問：在你們簽立和解書之前你有無與庚○○碰過面？）有見過2次面，第1次是甲○○他們來之後我到
    甲○○他們的公司去，我要求要見庚○○，庚○○有來，這
    是第1次見面，第2次是之後庚○○有來我們公司談債務的事
    情，庚○○是自己1個人來我們公司。」、「（問：你第1次
    與庚○○見面談債務時有何人在場？）還有甲○○，乙○○
    有無在場我沒有印象，我知道甲○○是負責人，我是針對他
    。（問：簽和解書的時候你是否當場將70萬元拿出來？）是
    ，我將70萬元交給甲○○，我有請甲○○當場點，但甲○○
    說不用他信得過我。」、「（問：當天甲○○有無將錢交給
    乙○○？）我只記得紙袋裡面裝錢，我把紙袋交給甲○○，
    但我沒有印象甲○○有無將錢交給乙○○。」、「（問：你
    是否知道庚○○事後有無拿到這筆70萬元？）我知道他沒有
    拿到，因為庚○○有打電話給我，大概是在給錢之後大約幾
    個禮拜，我一直認為事情已經解決了，但庚○○突然打電話
    給我說錢沒有拿到，他說甲○○告訴他劉興仁沒有給錢。」
    、「（問：你有無針對庚○○跟你說沒有給錢這件事問過甲○○？）有，我有打電話給甲○○，他說這是他與庚○○的
    事情，要我不用管，我說錢是交給你，當然要你負責，這時
    候甲○○跟我說一句話，我印象還很深，他說我們做徵信的
    ，都是騙來騙去不要太認真，這件事庚○○是針對他，庚○○要告也是告他，叫我不要管。」、「（問：你剛才提到庚○○事後打電話找你要70萬元，庚○○當時是如何跟你說的
    ？）庚○○打電話給我，問我說不是要處理這70萬元的事情
    ，我當時就告訴他錢已經給甲○○了，當時庚○○說他沒有
    拿到錢，其他的我就忘記了，當時我聽了之後很火大，馬上
    就打電話給甲○○。」等語綦詳（見本院卷(二)第196至198頁
    ）；而告訴人庚○○於本院審理中亦證稱：「甲○○說劉興
    仁要先還我70萬元，要我跟劉興仁簽立和解書，我不知道劉
    興仁已經交付70萬元給甲○○，有一個人叫戊○○，是劉興
    仁的老闆，是後來我打電話給戊○○問為何沒有還我70萬元
    ，他說我有還70萬元而且還有簽立和解書，我說我沒有收到
    70萬元，戊○○說他把錢交給甲○○。」等語明確（見本院
    卷(二)第83頁）；由上開證言互核觀之，告訴人庚○○雖曾在
    和解書上親自簽名，但實際上並未收受70萬元之和解金；倘
    如被告甲○○辯稱有將和解金交由被告乙○○轉交告訴人庚○○，則證人戊○○事後詢問時，被告甲○○理應向證人戊○○解釋交付之過程，並追查被告乙○○為何未將和解金交
    由告訴人庚○○收執之緣由，然被告甲○○除未如此為之，
    竟反而以前揭言詞向證人戊○○陳述，足見關於70萬元和解
    金有無交付之事宜，顯係由被告甲○○自行為之，而與被告
    乙○○無涉，自難認被告乙○○有何與被告甲○○共同侵占
    之犯行。
  (六)證人丁○○於本院審理中證稱：95年2 月18日我陪丙○○去
    匯豐公司找甲○○，希望甲○○可以幫忙要回債務，談論的
    時候，甲○○人在旁邊，收費的方式則是蔡鼎文說明的，簽
    立委託書時只有我、丙○○、甲○○、蔡鼎文4 人在場，之
    後於95年3 月13日簽立協議書時，除了我、丙○○、丙○○
    的太太和甲○○在場，也是甲○○跟我們談論協議書的內容
    ；甲○○後來有通知我們他在廈門找到己○○，己○○簽了
    2 紙面額各是250萬元之支票要還錢，希望我可以匯6萬元到
    甲○○之帳戶內，我回答既然已經拿到錢，直接從裡面扣就
    可以，我說沒有錢後甲○○就把電話掛掉等語（見本院卷(二)
    第198至199頁反面），核與告訴人丙○○於警詢指訴稱：我
    透過蘋果日報分類廣告尋求匯豐徵信幫助，由總經理甲○○
    接洽，雙方並立協議書等語相符【見96年度偵字第15034 號
    （下稱D卷）第9頁】，參以，證人丁○○於95年2 月18日簽
    立之委託書承辦人一欄係由蔡鼎文簽名乙節，此有上開委託
    書在卷可稽（見本院卷(二)第146 頁）；再者，切結書亦係以
    被告甲○○個人名義表示向丙○○負責，有切結書附卷足憑
    （見D 卷第24頁），足徵關於向己○○追索債務一事，告訴
    人丙○○係委託被告甲○○、蔡鼎文處理，被告乙○○並不
    與焉。告訴人丙○○於本院審理中雖結證稱：簽立委託書之
    承辦人是被告乙○○，也是被告乙○○通知說己○○一共有
    給2紙支票，要我趕快來公司，先付1成5的介紹費，給了375
    ,000 元後，被告乙○○就拿2紙支票給我，協議書也是被告
    乙○○擬的云云（見本院卷(二)第87頁），除與證人丁○○證
    述及上開委託書內容不符外，倘最初與告訴人丙○○、證人
    丁○○簽約之人即是被告乙○○，則與告訴人丙○○一同前
    往匯豐公司之丁○○，何以會在本院審理時一再證稱：我不
    知道簽委託書時，另一個在旁邊倒茶水的人是誰，我對被告
    乙○○沒有印象等語？且若被告乙○○果曾要求告訴人支付
    375,000元並交付前開2紙支票，則告訴人丙○○於提起本件
    告訴時，除被告甲○○外，對於債務人己○○、發票人林寶
    通、切結書保證人李順河均一併提起詐欺告訴，豈有獨漏被
    告乙○○之理？益徵被告乙○○辯稱：伊沒有負責承辦告訴
    人丙○○委託己○○債務的事，可能是告訴人丙○○記憶錯
    誤等語，應較為可採信，是尚難認被告乙○○有何共同詐欺
    之犯行。至於，被告甲○○所提出之客戶收款明細表（見本
    院卷(二)第44頁）固記載被告乙○○曾於95年3月7日收取客戶
    丁○○、案件編號940914匯入銀行之10萬元，然於同年3 月
    13日客戶丁○○、案件編號940914支付之275,000 元卻改由
    蔡鼎文收受，是顯然無從由上開客戶收款明細表得知客戶丁○○、案件編號940914之案件，究竟是由何人承辦，自無法
    據此作為有利或不利被告乙○○之認定，附此敘明。
七、綜上所述，本件依公訴人所提出之證據，並無法使本院確信
    被告乙○○確有公訴人所指上開罪嫌，而有合理之懷疑。此
    外，本院復查無其他積極證據足認被告乙○○有檢察官所指
    之上述犯行，揆之首開說明，自應為無罪之諭知。
據上論斷，應依刑事訴訟法第301條第1項，判決如主文。
本案經檢察官徐則賢到庭執行職務。
中    華    民    國    98    年    12    月    30    日
             刑事第十三庭審判長法  官   許泰誠
                               法  官   李貞瑩
                               法  官   陳君鳳
以上正本證明與原本無異。
如不服本判決應於收受送達後10日內向本院提出上訴書狀，並應
敘述具體理由；其未敘述上訴理由者，應於上訴期間屆滿後20日
內向本院補提理由書（均須按他造當事人之人數附繕）「切勿逕
送上級法院」。
                                書記官  楊湘雯
中    華    民    國    98    年    12    月    31    日

司法院資訊處製作；財團法人民間司法改革基金會備份。
